臺灣新北地方法院三重簡易庭民事判決
111年度重簡字第335號
原      告  羅翊楨
訴訟代理人  朱瑋華律師(法扶律師)
被      告  滙豐(台灣)商業銀行股份有限公司

法定代理人  麥康裕
訴訟代理人  邱芸汝

上列當事人間請求債務人異議之訴事件，於民國111年5月25日言
詞辯論終結，本院判決如下：
    主  文
本院111年度司執字第14886號清償債務強制執行事件，對原告所
命給付金額於超過新臺幣壹拾肆萬參仟伍佰參拾柒元，及自民國
一百零五年十一月十三日起至清償日止，按年息百分之十五計算
之利息部分，所為之強制執行程序應予撤銷。
原告其餘之訴駁回。
訴訟費用由被告負擔二分之一，餘由原告負擔。
    事  實  及  理  由
一、按訴狀送達後，原告不得將原訴變更或追加他訴。但請求之
    基礎事實同一、不甚礙被告之防禦及訴訟之終結者，不在此
    限，民事訴訟法第255條第1項第2、7款分別定有明文。本件
    原告起訴時原聲明請求：鈞院111年度司執字第14886號清償
    債務強制執行事件（下稱系爭執行事件），對原告所為之強
    制執行程序應予撤銷。嗣原告於民國111年5月25日當庭變更
    聲明請求：系爭執行事件，對原告所命給付金額於超過新臺
    幣（下同）143,537元（原告誤算為超過145,547元及其中本
    金143,537元，因原告為時效抗辯，145,547元中包含已到期
    之利息2,010元，為抗辯效力所及）及自106年1月21日起至
    清償日止，按年息15%計算之利息部分，所為之強制執行程
    序應予撤銷。核其變更前、後，請求之基礎事實均為時效抗
    辯後，系爭執行事件對原告所為強制執行程序應予撤銷等情
    ，二者同一，且依相關事證，又不甚礙被告之防禦及訴訟之
    終結，揆諸上開說明，應予准許。
二、原告起訴主張：被告前執臺灣臺北地方法院110年度司促字
    第19132號支付命令暨確定證明書（於110年12月21日確定，
    下稱系爭支付命令），聲請鈞院就系爭支付命令所載之債權
    即原告應給付被告145,547元（含已到期之利息2,010元），
    及其中143,537元（指現金卡消費本金）自98年8月22日起至
    清償日止，按年息15%計算之利息（下稱系爭債權），對於
    原告之財產為強制執行，經鈞院以系爭執行事件受理，惟系
    爭債權中有關利息部分，被告之請求權已因逾5年未行使而
    消滅，原告為時效抗辯後，就消滅之利息債權即不得對原告
    為強制執行。而查被告於係111年1月20日始向鈞院聲請強制
    執行，故被告僅能請求自聲請強制執行之日起回溯5年即自1
    06年1月21日起至清償日止之利息債權。為此，爰依強制執
    行法第14條第2項規定，提起本件債務人異議之訴，並聲明
    請求：系爭執行事件，對原告所命給付金額於超過143,537
    元及自106年1月21日起至清償日止，按年息15%計算之利息
    部分，所為之強制執行程序應予撤銷等事實。
三、被告就其於111年1月20日持系爭支付命令對原告聲請強制執
    行，經本院以系爭執行事件受理及部分利息請求權已超過5
    年時效期間而消滅等情，不加爭執，惟辯稱被告係於110年1
    1月12日聲請法院核發發系爭支付命令，於該日請求權時效
    即已中斷，往前回溯5年之利息請求權並未消滅等情。
四、本院得心證之理由如下：
（一）按執行名義成立後，如有消滅或妨礙債權人請求之事由發
      生，債務人得於強制執行程序終結前，向執行法院對債權
      人提起異議之訴，如以裁判為執行名義時，其為異議原因
      之事實發生在前訴訟言詞辯論終結後者，亦得主張之。執
      行名義無確定判決同一之效力者，於執行名義成立前，如
      有債權不成立或消滅或妨礙債權人請求之事由發生，債務
      人亦得於強制執行程序終結前提起異議之訴，強制執行法
      第14條第1項、第2項分別定有明文。是若係與確定判決無
      同一效力之執行名義，異議之事由若發生於執行名義成立
      前，仍得據以提起債務人異議之訴。次按債務人對於支付
      命令未於法定期間合法提出異議者，支付命令得為執行名
      義，104年7月1日修正公布（同年月3日生效）之民事訴訟
      法第521條第1項定有明定。故於104年7月3日（含）後確
      定之支付命令，與確定判決無同一之效力。準此，債務人
      對於支付命令未於法定期間合法提出異議者，債務人事後
      仍得再就同一訴訟標的法律關係為相反之主張，法院得為
      與確定支付命令意旨相反之裁判，倘債務人提起債務人異
      議之訴，其異議事由即得以發生在支付命令確定前之事由
      作為其異議之原因。查本件被告就系爭債權，係於110年1
      1月12日向臺灣臺地北地院聲請核發系爭支付命令，而系
      爭支付命令因原告未異議而於同年12月21日確定，此經本
      院依職權調取該事件卷宗核閱屬實，則該支付命令無與確
      定判決有同一之效力，原告即得以系爭支付命令確定前所
      發生罹於時效之事由，提起本件債務人異議之訴，先予敘
      明。
（二）按「請求權，因15年間不行使而消滅。但法律所定期間較
      短者，依其規定。」「利息、紅利、租金、贍養費、退職
      金及其他1年或不及1年之定期給付債權，其各期給付請求
      權，因5年間不行使而消滅。」「消滅時效，因左列事由
      而中斷：一、請求。二、承認。三、起訴。左列事項，與
      起訴有同一效力：一、依督促程序，聲請發支付命令。二
      、聲請調解或提付仲裁。三、申報和解債權或破產債權。
      四、告知訴訟。五、開始執行行為或聲請強制執行。」「
      時效中斷者，自中斷之事由終止時，重行起算。」「時效
      完成後，債務人得拒絕給付。」民法第125條、第126條、
      第129條、第137條第1項、第144條第1項分別定有明文。
      本件被告對於原告之系爭債權為現金卡消費債權，其本金
      143,357元部分適用15年之消滅時效期間，利息部分則適
      用5年之消滅時效期間，為兩造所不爭執，又本件被告就
      系爭債權，係於110年11月12日向臺灣臺北地院聲請核發
      系爭支付命令，而系爭支付命令因原告未異議而於同年12
      月21日確定，已如前述，則就利息部分自上開聲請核發支
      付命令之時往前回溯5年內，即被告自105年11月13日起至
      清償日止之利息請求權，尚未罹於民法第126條所定之5年
      時效期間而消滅，惟被告逾5年部分即於105年11月12日（
      含）以前已屆期之利息請求權，因原告為時效抗辯後，歸
      於消滅，原告自得拒絕給付，並請求撤銷系爭執行事件就
      該部分之執行程序。雖原告另主張依臺中地院110年度訴
      字第2822號、臺北地院110年度北簡字第6655號判決見解
      ，認被告係於111年1月20日持系爭支付命令聲請對原告強
      制執行，此時才生中斷時效事由，則被告自該日起往前回
      溯5年即於106年1月20日（含）前之利息請求請已因時效
      完成而消滅等情，然被告既係於110年11月12日即向臺灣
      臺北地院聲請核發系爭支付命令，而系爭支付命令因原告
      未異議而於同年12月21日確定，依開規定，其利息請求權
      之時效已於110年11月12日中斷，並自同年112月21日中斷
      之事由終止即確定後重行起算時效期間，而被告復再於重
      行起算之5年內之111年1月20日對被告聲請強制執行，只
      是再生另一中斷時效事由，且此事由因尚在強制執行中，
      尚未終結，時效期間未再重行起算，自無時效完成可言，
      則被告於105年11月13日至106年1月20日間之利息請求權
      ，即未因時效完成而滅。而本於本院之獨立判斷，原告所
      提上開二判決之見解，即為本院所不採納，附此敘明。
五、綜上所述，原告依強制執行法第14條第2項規定，提起本件
    債務人異議之訴，並聲明請求：如主文第1項所示，為有理
    由，應予准許；逾此部分之請求，則無理由，應予駁回。
中　　華　　民　　國　　111 　年　　6 　　月　　8 　　日
                       法  官  趙義德
以上正本係照原本作成。
如不服本判決，應於送達後20日內，向本院提出上訴狀並表明上
訴理由，如於本判決宣示後送達前提起上訴者，應於判決送達後
20日內補提上訴理由書（須附繕本）。
中　　華　　民　　國　　111 　年　　6 　　月　　8 　　日
                       書記官  張裕昌